臺北高等行政法院判決　　　　　　　　　　　　　　　　九十年度訴字第一八○號
　　　　　　　　　　　　　　　.
　　原　　　告　甲○○
　　訴訟代理人　李平義律師
　　被　　　告　台北市政府
　　代　表　人　乙○○市長）.
　　訴訟代理人　丁○○
　　　　　　　　丙○○
　　　　　　　　戊○○
右當事人間因水土保持法事件，原告不服行政院農業委員會中華民國八十九年十一月
十日（八九）農訴字第八九○○九七二九五號訴願決定，提起行政訴訟，本院判決如
左：
  　主  文
原告之訴駁回。
訴訟費用由原告負擔。
　　事  實
一、事實概要：原告於台北市○○區○○段一小段五九一等地號土地，未經申請核准
    即擅自砌築塊石駁崁、水櫃及伐樹闢路，被告於民國八十九年一月間列管查核、
    查獲現場仍有違規施工行為，因原告未依被告八十九年一月四日府建四字第八九
    ○○三五六八○二號處分書停止一切非法開發使用行為及於被告八十九年一月十
    三日、十四日及十五日強制拆除違規工作物後，原告仍不服制止，續為前揭違規
    行為，被告遂依水土保持法第三十三條規定，以八十九年二月十九日府建四字第
    八九○一三四○○○○號處分書處以原告罰鍰新台幣（下同）三十萬元，並令原
    告立即停止一切非法開發使用行為及限期於八十九年二月二十九日前應自行拆除
    水櫃、水池、駁崁等結構物。原告不服，提起訴願，遭決定駁回，遂提起行政訴
    訟。
二、兩造聲明：
    (一)原告聲明（原告未於言詞辯論期日到場，據其以前陳述及書狀所載）：
      請求撤銷原處分及訴願決定。訴訟費用由被告負擔。
    (二)被告聲明：如主文所示。
三、兩造之爭點：原告在系爭土地上興築水櫃、駁崁及伐樹闢路等行為，是否須依水
    土保持法第十二條或第十三條之規定，先擬具水土保持計劃送核？
    (一)原告主張（原告未於言詞辯論期日到場，據其以前陳述及書狀所載）：
      (1)就水土保持法之立法精神、意旨、理由及過程可知，水土保持法之立法絕非
        在限制農民對已完成開發使用之山坡地農耕用地之一切利用行為，而是在規
        範「從未」開發利用之山坡地，在該山坡地經依「山坡地保育利用條例」、
        「山坡地保育利用條例施行細則」及「山坡地土地可利用限度分類標準」查
        定公告為「宜農」、「宜林」、「宜漁」、「宜牧」地後，要進行農、林、
        漁、牧之開發使用時，須做好水土保持措施，且為防範未然，故要求須先擬
        具水土保持計劃送核，以供憑據，此觀水土保持法第八條第一項第二款及第
        十二條規定自明。在本件中，被告所作成處分書指出的違規內容，主要是未
        先擬具水土保持計劃送核，即進行一切農耕及利用行為。然查，在八十三年
        五月二十七日公布施行水土保持法前原告耕作之山坡地農耕用地，早已完成
        開發使用（註：自五十五年起，原告已於系爭山坡地之農耕用地上耕作迄今
        ），且早已被政府地政機關依現況完成農耕用地「田」「旱」地目之編定，
        因早已是農地，故於山坡地劃定公告後，亦不須查定公告為「宜農」地，並
        定防止超限利用之界限（註：原告之農地於七十九年三月一日被被告公告劃
        入山坡地範圍）。今原告在該地經營、使用之行為應無水土保持法第十二條
        第一項規定之適用，即「不須先擬具水土保持計劃送核」之必要，而是應適
        用水土保持法第八條第一項第二款之規定，即「依水土保持技術規範實施水
        土保持處理與維護。」因此被告依據水土保持法第十二條第一項規定，並援
        引同法第二十三條第二項及三十三條第一項第二款、第二項作成行政處分，
        顯然適用法令錯誤，此違背法令之行政處分，如何令人心服？復觀行政院農
        業委員會於八十五年八月六日（八五）農林字第五○三○三七五Ａ號所公布
        之「水土保持技術規範」第六條有關山坡地內從事農地開發利用之水土保持
        處理與維護原則為「‧‧‧應依山坡地保育利用條例規定查定結果合理使用
        ，不得超限利用。‧‧‧」同規範第七十六條第一項規定：「主管機關須調
        查土地利用現況，其目的在提供水土保持處置之依據‧‧‧」，而同條項第
        二款第三點更明定「為配合農地水土保持處理之需要，土地利用現況調查時
        ，應核對每筆土地之查定類別，以為實施農地水土保持處理之依據。」同規
        範第三八三條就農、林、漁、牧用地之開發利用規定「山坡地供農業使用者
        ，應依山坡地可利用限度查定結果使用，不得超限利用。」倘被告於七十九
        年三月一日公告原告所有農耕用地屬未開發利用之山坡地，其即有法律義務
        查定原告土地之類別，以防止土地超限利用並供做農地實施水土保持處理之
        依據，今被告迄今從未依法做查定類別公告，‧‧‧更因其廢弛職務，卻使
        原告在進行農業行為之際，受到不當行政處分之干預而蒙受鉅大損害與冤屈
        。另一方面，在水土保持法公布實施後，若被告有依法律義務對原告之農地
        進行查定時，發現已完成開發、利用及經營農業，而無須公告為「宜農」地
        ，則被告又何苦頻頻以水土保持法第十二條第一項規定苦苦迫害相繩呢？最
        後再觀行政院農業委員會於八十五年六月二十九日（八五）農林字第五○三
        ○三二五Ａ號所公布之「水土保持計劃審核及監督要點」第三十三條規定「
        依水土保持技術規範實施農地水土保持處理與維護之開挖整地，免擬具水土
        保持計劃。但仍應向主管機關申請並接受監督與指導」。同要點第三十三條
        規定「於山坡地內從事農、林、漁、牧地（註：此應是指依法查定公告之「
        宜農」、「宜林」、「宜漁」、「宜牧」地）之開發利用所需之修築農路、
        開挖整地或整坡作業，在省市主管機關指定規模以下者，得以簡易水土保持
        申報書代替水土保持計劃‧‧‧」，顯然原告並未違反水土保持法第十二條
        第一項之規定！今原告在被告屢次違法行政處分相逼下，透過台北市議員、
        立法委員民意代表舉辦會勘，協調及申請，以求在從事農作可免再受被告之
        不當干預及裁罰，然被告仍一意孤行，變本加厲濫施行政處分，已令原告陷
        於浩劫之地。退萬步言，倘原告須先擬具水土保持計劃送核，被告亦須公布
        在「何種規模」下，得以簡易水土保持申報書代替水土保持計劃，然被告從
        未公布且其相關主管官員亦不知有此項規定。而今原告僅單純從事農耕及農
        地利用、改良行為，諒必在可以以簡易水土保持申報書代替水土保持計劃之
        指定規模範圍內，今被告及訴願決定機關不察，妄加為違法之行政處分並予
        維持，豈令人甘服？
      (2)原告已於八十九年一月十二日就被告八十九年一月四日府建四字第八九○○
        三五六八○二號處分書（註：即訴願決定書所認定之「前次處分書」）其正
        確性及適法性聲明不服而提起訴願在案，迄八十九年二月十九日（即八十九
        年二月十九日府建四字第八九○一三四○○○○號處分書作成之時）時尚在
        審議中。今被告唐突以未確定之行政處分書為依據，雖然未確定之行政處分
        ，仍具有公法上之效力，但在同一事實情況下，被告方得據以為他處分之依
        據，今現況事實只是整理被拆除之現狀及做預防損害擴大之措施，其與八十
        九年一月四日府建四字第八九○○三五六八○二號處分書之記載不復相同之
        際，被告違法引用水土保持法第三十三條之規定，再作成八十九年二月十九
        日府建四字第八九○一三四○○○○號處分書，豈令人甘服？更何況引用水
        土保持法第三十三條之規定有一定之要件，被告故意歪曲事實、曲解法律及
        不依程序正義，濫開處分書，又豈是合法呢？
      (3)原告為一殷實之老農民，一生務農，自五十五年間取得台北市○○區○○段
        一小段五四三地號等多筆農地所有權後，即一直從事農業耕種，並整修駁崁
        ，興築水利設施等，以防止土壤流失及做好水土保持處理與維護，此皆應屬
        憲法保障財產權及農業耕作權之權利行使之正當行為，絕非被告原處分所指
        之「非法開發使用行為」。另外，地目早已被編定為「田、旱」地目，顯示
        該土地早已完成開發使用，為農耕用地不容置疑，原告在私有（自有）農地
        上，三十多年來運用科學技術，以興修水利、增進地方，改善農業環境，規
        劃土地利用，開發農業資源，促成農業工業化，此不僅有憲法第一四六條之
        保障，且原告同時花費鉅大成本做好水土保持之相關措施，亦為水土保持法
        之獎勵行為。今被告昧於良知及隱瞞真正農業耕作之事實並擅引水土保持法
        第十二條第一項規定而予以行政處分，其行為顯屬濫用職權及適用法律錯誤
        ，其侵害原告行使憲法保障之農業耕作及財產權之權利，至為顯然。
      (4)此際政府積極鼓勵農業經營，進而有農業發展條例之制定，土地法、山坡地
        保育利用條例、水土保持法等法規之配合修正，在於使農民樂於從事農業、
        發展農業。多年來，原告一秉初衷從事農業之精緻發展與經營，故率先不計
        成本於原告已開發利用完成之自有農地上運作，自不得與未開發利用之保安
        林區域內或森林區內土地之開發利用，須先提水土保持計畫送核相提並論。
        另外，為求山坡地之保育及水土之保持而興築坡崁、水池、水櫃等設施，業
        經台北市議會分別於八十五年十二月二十六日下午二時、八十六年一月十一
        日上午十時，會同被告所屬建管處等單位至現場會勘，並做成會勘紀錄，認
        為該等設施有利於山坡地保育、水土保持及公共安全之維護，並屬於農耕行
        為及農業經營所必要，同時並無引起公共危險之虞及違反訴願決定書所引用
        之法條，應准予維持現狀。
      (5)原告於系爭自有山坡農地上構築農業灌溉用之水櫃與開挖整地無涉，全與訴
        願決定書所認定屬水土保持法第八條第一項第三款至第四款、第五款之規範
        行為有間，因此並無水土保持法第十二條第一項、第十三條第一項、第二十
        三條第二項及第三十三條等法條之適用，再者，農民在水土保持法公布施行
        前已開發整地完成之農地上興建農業用之水池與水櫃，即令是在水土保持法
        公布施行後興建，亦為法之正當行為及受憲法所保障，並無水土保持法之適
        用，遍觀水土保持法並無制止興建農業用水池及水櫃之規定，被告顯係對法
        令之見解有誤。因此豈容被告任意誣構事實，進而濫下行政處分以剝奪原告
        之財產及農耕灌溉之權利。
      (6)縱觀本案，訴願決定書駁回原告之訴願，純因受被告答辯之影響，並未深刻
        瞭解水土保持法及與其相關之法令規定，同時對現況事實不瞭解，又對國家
        憲法保護農民之政策棄置一旁，即率斷認定原告所為皆是水土保持法所規範
        之違規行為，而加以無止盡及最高額之連續罰款。
    (二)被告主張：
      (1)按水土保持法第四條規定：「公、私有土地之經營或使用，依本法應實施水
        土保持處理與維護者，該土地之經營人、使用人、所有人，為本法所稱之水
        土保持義務人。」第八條規定：「下列地區之治理或經營、使用行為，應經
        調查規劃，依水土保持技術規範實施水土保持之處理與維護‧‧‧五、於山
        坡地或森林區內開發建築用地‧‧‧或其他開挖整地。」第十二條規定：「
        第八條第一項第三款至第四款之開發、經營或使用行為，以及於山坡地及森
        林區內從事農、林、漁、牧地之開發利用所需之修築農路、開挖整地或整坡
        作業，其水土保持義務人應先擬具水土保持計畫，送請主管機關核定‧‧‧
        」第十三條規定：「第八條第一項第五款之開發、經營或使用行為，其水土
        保持義務人應先擬具水土保持計畫，送請主管機關核定，‧‧‧」第二十三
        條第二項規定：「未依第十二條至第十四條規定之一擬具水土保持計畫送主
        管機關核定而擅自開發者，除依第三十三條規定按次分別處罰外，主管機關
        應令其停工，得沒入其設施及所使用之機具，強制拆除及清除其工作物，‧
        ‧‧」第三十三條規定：「有下列情形之一者，處新臺幣六萬元以上三十萬
        元以下罰鍰：‧‧‧二、違反第十二條至第十四條規定之一，未先擬具水土
        保持計畫或未依核定計畫實施水土保持之處理與維護者，或違反第二十三條
        規定，未在規定期限內改正或實施仍不合水土保持技術規範者。‧‧‧前項
        各款情形之一，經繼續限期改正而不改正者或實施仍不合水土保持技術規範
        者，按次分別處罰，至改正為止，並令其停工，‧‧‧」。
      (2)原告之訴理由如下：
        「‧‧‧今原告在該地經營、使用之行為應無水土保持法第十二條第一項
          規定之適用，即「不須先擬具水土保持計畫送核」之必要，而是應適用水
          土保持法第八條第一項第二款之規定，即「依水土保持技術規範實施水土
          保持處理與維護」。因此被告依據水土保持法第十二條第一項規定，並援
          引同法第二十三條第二項及三十三條第一項第二款、第二項作成行政處分
          ，顯然適用法令錯誤‧‧‧」。
        「‧‧‧依水土保持計畫審核及監督要點第三十條規定：於山坡地內從事
          農、林、漁、牧地之開發利用所須之修築農路、開挖整地或整坡作業，其
          規模未滿本細則規定者，得以簡易水土保持申報書代替水土保持計畫書‧
          ‧‧。若原告真的須先擬具水土保持計畫書送核，被告亦須公布在『何種
          規模』下得以簡易水土保持申報書代替‧‧‧原告單純從事農耕及農地利
          用改良行為，諒必在可以簡易水保申報書代替之指定規模範圍內‧‧‧」
        「原告已於八十九年一月十二日就被告八十九年一月四日府建四字第八九
          ○○三五六八○二號處分書‧‧‧其正確性及適法性聲明不服而提起訴願
          在案，迄八十九年二月十九日時‧‧‧尚在審議中。今被告唐突以未確定
          之行政處分書為依據，‧‧‧今現況事實只是整理被蠻橫拆除的現狀‧‧
          ‧再作成八十九年二月十九日府建四字第八九○一三四○○○○號處分書
          ，豈令人甘服？」
        「‧‧‧原告在私有（自有）農地上，三十多年來運用科學技術，以興修
          水利、增進地力，改善農業環境，規劃土地利用‧‧‧，此不僅有憲法第
          一四六條之保障‧‧‧。今被告昧於良知‧‧‧，其侵害原告行使憲法保
          障之農業耕作及財產權之權利，至為顯然。」
        「‧‧‧。另外，為求山坡地的保育及水土的保持而興築坡崁、水池、水
          櫃等設施，‧‧‧並無引起公共危險之虞‧‧‧，應予維持現狀。」
      (3)茲對原告訴稱之各理由，逐一答辯如下：
        查原告未經申請核准，於前揭地號土地上違規開發使用等行為，業經被告
          於八十五年十二月十八日起查報、取締，並將歷次查獲違規施築構造物等
          行為，按次分別開立處分書處分（迄八十九年二月十九日共計四十張，含
          原告不服之被告八十九年二月十九日府建四字第八九○一三四○○○○號
          處分書）並限期實施改正，惟原告未依處分書規定『立即』停止一切非法
          開發使用行為且持續違規施工，被告遂依法處分，自無違誤。
        至原告所述：「‧‧‧被告亦須公布在『何種規模』下得以簡易水土保持
          申報書代替‧‧‧原告單純從事農耕及農地利用改良行為，諒必在可以簡
          易水保申報書代替之指定規模範圍內‧‧‧」一節，查水土保持計畫審核
          及監督要點第三十六條略以：「於山坡地內從事農、林、漁、牧地之開發
          ‧‧‧其規模未滿本細則第四條規定者，得以簡易水土保持申報書‧‧‧
          」及水土保持法施行細則第四條第二項：「直轄市或縣（市）主管機關『
          得』視轄區環境特性或需要，擬定較前項嚴格之條件，報請中央主管機關
          核定後實施」。依上開規定，得以簡易水土保持申報書代替水土保持計畫
          書之規模已於水土保持法施行細則明訂，諒不因被告是否公布更嚴格之限
          制而令原告無所依循，況且原告自「水土保持法」公布施行迄今，從未擬
          具任何計畫書或申報書送請主管機關審查核可，故原告起訴狀中所述係推
          諉卸責之詞，至為明顯。
        原告所述：「‧‧‧今原告在該地經營、使用之行為應無水土保持法第十
          二條第一項規定之適用，即『不須先擬具水土保持計畫送核』之必要‧‧
          ‧」及「‧‧‧為求山坡地的保育及水土的保持而興築坡崁、水池、水櫃
          等設施，‧‧‧並無引起公共危險之虞‧‧‧」二項，依據水土保持法第
          十二條規定略以「‧‧‧於山坡地從事『農』、林、漁、牧地之開發利用
          所需之『修築農路、開挖、整地或整坡作業』，其水土保持義務人應先擬
          具水土保持計畫送請主管機關核定‧‧‧」，查原告之施工方式及所施作
          之工作物已涉及修築農路、開挖整地或整坡行為，故應依法擬具水土保持
          計畫送核。原告未依法令規定提出申請核准，即於前揭地號等土地擅自開
          挖整地、構築大型水櫃（開挖利用）構造物等經營使用行為，即屬違規施
          工，自應受水土保持法之規範，此亦為被告依法行政及保障全體國民基本
          權利之立場，故原告顯係對法令之見解有誤。本案原告雖經裁罰，惟仍未
          依限改正，又繼續違規施工，被告依水土保持法第三十三條規定按次分別
          處分至改正為止，係依法行政，並無不當。
        就原告所述：「‧‧‧今被告唐突以未確定之行政處分書為依據‧‧‧再
          作成八十九年二月十九日府建四字第八九○一三四○○○○號處分書」一
          節，經查系爭處分書內之記載，其處分理由係針對原告經繼續限期改正而
          不改正者或實施仍不合水土保持技術規範者，按次分別處罰至改正為止，
          原告未立即改正，被告依法再予處分，於法有據。另原告稱其行為只是整
          理被蠻橫拆除的現狀及做預防損害擴大的措施一節，查原告違規項目中傾
          倒廢棄物、砍樹、『修復』已遭拆除之水櫃等行為，皆非其所述之「整理
          或預防」措施，此有卷內現場照片可稽，足證此說係原告之辯詞。
        至於原告所述：「‧‧‧原告在私有（自有）農地上，三十多年來運用科
          學技術，以興修水利、增進地力，改善農業環境，規劃土地利用‧‧‧，
          此不僅有憲法第一四六條之保障‧‧‧」一節，有關被告各項施政均在憲
          法及各項法令規範下為之，人民依法取得之土地所有權均受法律之保障與
          限制。基於都市均衡發展、農業土地之保護及土地合理規範利用，政府訂
          頒「都市計畫法」、「建築法」、「農業發展條例」及「水土保持法」等
          法令，旨在規範各種土地須合理與合法利用，以免因不當開發利用而影響
          他人或公眾安全。是以原告之行為除須符合國憲、國策、「都市計畫法」
          等相關法律、法令之使用目的，其開挖整地、整坡及興建水池、水櫃‧‧
          ‧等行為，亦須符合水土保持法及其相關技術規範等規定，被告依法行政
          ，對逾越法令之違規行為予以適法裁罰並無不當。綜上所述，本件原告之
          訴為無理由。
    理  由
甲、程序方面
    本件原告經受合法通知，未於言詞辯論期日到場，核無行政訴訟法第二百十八條
    準用民事訴訟法第三百八十六條各款所列情形，爰依被告之聲請由其一造辯論而
    為判決。
乙、實體方面
一、按水土保持法第四條規定：「公、私有土地之經營或使用，依本法應實施水土保
    持之處理與維護者，該土地之經營人、使用人或所有人，為本法所稱之水土保持
    義務人。」第八條規定：「下列地區之治理或經營、使用行為，應經調查規劃，
    依水土保持技術規範實施水土保持之處理與維護‧‧‧。五、於山坡地或森林區
    內開發建築用地，或設置公園、墳墓、遊憩用地、運動場或軍事訓練場、堆積土
    石、處理廢棄物或其他開挖整地。」第十二條規定：「第八條第一項第三款至第
    四款之開發、經營或使用行為，以及於山坡地及森林區內從事農、林、漁、牧地
    之開發利用所需之修築農路、開挖、整地或整坡作業，其水土保持義務人應先擬
    具水土保持計畫，送請主管機關核定‧‧‧。」第十三條規定：「第八條第一項
    第五款之開發、經營或使用行為，其水土保持義務人應先擬具水土保持計畫，送
    請主管機關核定‧‧‧。」第二十三條第二項規定：「未依第十二條至第十四條
    規定之一擬具水土保持計畫送主管機關核定而擅自開發者，除依第三十三條規定
    按次分別處罰外，主管機關應令其停工，得沒入其設施及所使用之機具，強制拆
    除及清除其工作物‧‧‧。」第三十三條規定：「有下列情形之一者，處新臺幣
    六萬元以上三十萬元以下罰鍰‧‧‧二、違反第十二條至第十四條規定之一，未
    先擬具水土保持計畫或未依核定計畫實施水土保持之處理與維護者，或違反第二
    十三條規定，未在規定期限內改正或實施仍不合水土保持技術規範者。‧‧‧前
    項各款情形之一，經繼續限期改正而不改正者或實施仍不合水土保持技術規範者
    ，按次分別處罰，至改正為止，並令其停工，得沒入其設施及所使用之機具，強
    制拆除及清除其工作物，所需費用，由經營人、使用人或所有人負擔。」
二、本件原告於台北市○○區○○段一小段五九一等地號土地，未經申請核准即擅自
    開挖整地、砌築塊石駁崁、水櫃、水池以及闢路、砍伐樹木，被告於八十九年一
    月間列管查核、查獲現場仍有違規施工行為，因原告未依被告八十九年一月四日
    府建四字第八九○○三五六八○二號處分書停止一切非法開發使用行為及於被告
    八十九年一月十三日、十四日及十五日強制拆除違規工作物後，原告仍不服制止
    ，被告遂依水土保持法第三十三條規定，以八十九年二月十九日府建四字第八九
    ○一三四○○○○號處分書處以原告罰鍰三十萬元，並令原告立即停止一切非法
    開發使用行為及限期於八十九年二月二十九日前應自行拆除水櫃、水池、駁崁等
    結構物。原告不服，提起訴願，仍遭決定駁回，遂提起本件行政訴訟。兩造之主
    張各如事實欄所載，其爭點為原告在系爭土地上興築水櫃、駁崁及伐樹闢路等行
    為，是否須依水土保持法第十二條或第十三條之規定，先擬具水土保持計劃送核
    ？
三、查本件原告未經申請核准，於前揭時地在系爭土地上為興築水櫃、駁崁及伐樹闢
    路等行為，此業經被告分別查報、取締，並有及查報簽稿及現場違規照片附原處
    卷可證，原告對此事實亦不否認，雖其於本院九十年九月十九日履勘現場時辯稱
    ：水櫃於八十年初即已興建，因被被告拆除，才重新修復；道路於五十六年即已
    存在，因被告將水櫃拆掉，碎石塊無處置放，故拿來修路並砌築駁崁；又原告為
    上開行為，均屬農耕利用行為，應為法律所許云云。惟查，原告於系爭土地上興
    建之水櫃，規模龐大，所費不貲，與農耕利用所需，顯不相當；又原告於系爭土
    地上伐樹闢路，從卷附照片所示，乃新開道路，且由道路寬度及數量觀之，亦超
    過農耕利用所需；再從卷附塊石步道、假山水池及被拆除之大型水泥涼亭等照片
    綜合觀之，原告為上開行為，實供休閒遊憩之用，亦即屬於水土保持法第八條第
    一項第五款之行為，依同法第十三條第一項之規定，原告自應先擬具水土保持計
    畫，送請主管機關核定。退步言之，縱如原告主張，其上開行為係農耕利用之行
    為，惟依同法第十二條規定，其修築農路、開挖整地、整坡作業，仍應先擬具水
    土保持計畫，送請主管機關核定。是原告主張其整修坡崁農路，興築水利設施（
    水櫃、水池）等，乃從事農耕利用之行為，不須先擬具水土保持計劃送核云云，
    顯有誤解，非可採取。至於原告質疑被告未公布在「何種規模」下得以簡易水土
    保持申報書代替乙節，查水土保持計畫審核及監督要點第三十六條略以：「於山
    坡地內從事農、林、漁、牧地之開發‧‧‧其規模未滿本細則第四條規定者，得
    以簡易水土保持申報書‧‧‧」及水土保持法施行細則第四條第二項：「直轄市
    或縣（市）主管機關『得』視轄區環境特性或需要，擬定較前項嚴格之條件，報
    請中央主管機關核定後實施」。依上開規定，得以簡易水土保持申報書代替水土
    保持計畫書之規模已於水土保持法施行細則明訂，諒不因被告是否公布更嚴格之
    限制而令原告無所依循，況且原告自「水土保持法」公布施行迄今，從未擬具任
    何計畫書或申報書送請主管機關審查核可，故原告之上開質疑顯係推諉卸責之詞
    ，至為明顯。綜上所述，本件原告未經申請核准即擅自砌築塊石駁崁、水櫃及伐
    樹闢路，經被告命其停止一切非法開發使用行為及予強制拆除違規工作物後，非
    但未立即改正，反而續為修復水櫃及興築道路、駁崁之違規行為，顯已違反水土
    保持法第十二條及第十三條之規定，從而，被告依同法第三十三條第一項第二款
    規定，處原告三十萬元罰鍰，並限期令原告改正，並無違誤，訴願決定予以維持
    ，亦無不合。原告仍執前詞，訴請撤銷，核無理由，應予駁回。
丙、據上論結，本件原告之訴為無理由，依行政訴訟法第九十八條第三項前段、第二
    百十八條、民事訴訟法第三百八十五條第一項前段，判決如主文。
中　　　華　　　民　　　國　　九十一　　年　　　十　　　月　　二十三　　日
                           臺 北 高 等 行 政 法 院  第二庭
           　　　　　　　　　　　　　　　　　審判長 法　官  徐瑞晃
           　　　　　　　　　　　　　　　　　　　　 法　官  吳慧娟
           　　　　　　　　　　　　　　　　　　　　 法　官  李得灶
右為正本係照原本作成。
如不服本判決，應於送達後二十日內向本院提出上訴狀並表明上訴理由，如於本判決
宣示後送達前提起上訴者，應於判決送達後二十日內補提上訴理由書（須按他造人數
附繕本）。
中　　　華　　　民　　　國　　九十一　　年　　　十　　　月　　三十一　　日
            　　　　　　　　　　　　　　    　      書記官  陳清容
